【裁判字號】    96,重上,293
【裁判日期】    970409
【裁判案由】    清償債務
【裁判全文】
臺灣高等法院民事判決                 96年度重上字第293號
上  訴  人  銓祐科技股份有限公司
法定代理人  甲○○
訴訟代理人  吳啟孝律師
複代理人    范  惇律師
被上訴人    吉一科技股份有限公司
法定代理人  乙○○
訴訟代理人  洪維煌律師
上列當事人間請求清償債務事件，上訴人對於中華民國96年4月
27日台灣台北地方法院95年度重訴字第903號第一審判決，提起
上訴，並為訴之追加，本院於97年3月26日言詞辯論終結，判決
如下：
    主      文
上訴及追加之訴均駁回。
第二審訴訟費用由上訴人負擔。
    事實及理由
一、本件上訴人於原審係依兩造於民國94年6月6日簽訂之協議書
    （下稱系爭協議書）第2、5條之約定（即債務不履行之法律
    關係）為請求（原審重訴字第903號卷9頁背面）。嗣上訴於
    本院後，另主張解除該協議書關於第1、2條之約定（即損害
    賠償之和解契約）聯立之採購預約（即第3、4條之約定），
    並依系爭協議書第1、2條之約定（即和解契約）為請求 (見
    本院卷第1宗17頁)，而為訴之追加。本院經核該追加之訴之
    請求基礎事實，與原訴尚屬同一，且不甚防礙被上訴人之防
    禦，依民事訴訟法第463條準用第255條第1項第2、7款之規
    定，應予准許。至上訴人原請求被上訴人應自95年3月24 日
    起，加付法定遲延利息 (原審重訴字第903號卷12頁）。嗣
    上訴於本院後，減縮為自96年7月5日之上訴理由狀繕本（下
    稱系爭上訴理由狀繕本）送達翌日加付法定遲延利息 (本院
    卷第2宗16頁），依民事訴訟法第463條準用第255條第1項第
    3款之規定，亦無不合，應予准許，合先敘明。
二、其次，上訴人主張：伊前向被上訴人購買之逆變器（INVERT
    ER），因有瑕疵而發生終端產品異常現象，致遭受重大損失
    。雙方為此簽訂系爭協議書，依第1、2條（即損害賠償和解
    契約)之約定，被上訴人同意賠償伊新台幣（下同）1,800萬
    元， 其中800萬元以伊應支付予被上訴人之貨款抵付。其餘
    1,000萬元，依該協議書第3、4條（即採購預約)之約定，由
    被上訴人優先提供現行量產或新開發具優勢產品，以同級品
    市場價格乘以90％（九折）之優惠金額，逐予抵扣。另被上
    訴人應依第5條之約定，簽發面額1,000萬元之本票，作為債
    務不履行損害賠償之擔保，伊並得於被上訴人違反系爭協議
    書第3、4條之約定，而拒絕配合供貨時，聲請本票裁定，逕
    付強制執行。詎嗣後被上訴人提供伊之產品，經伊為標準測
    試，始終無法合格，95年1月後，被上訴人更未再送樣交伊
    測試，雖經伊催告，仍未獲置理，致伊無法下單採購以抵付
    該1,000萬元之和解賠償。爰依系爭協議書第2、5條 (即債
    務不履行之法律關係），及另於本院主張以上訴理由狀繕本
    之送達，為解除該協議書第3、4條採購預約之意思表示，追
    加依系爭議書第1、2條 (即和解契約）之約定，求為命被上
    訴人給付伊1,000萬元，及自系爭上訴理由狀繕本送達翌日
    加付法定遲延利息；暨以供擔保為條件之假執行判決。
三、被上訴人則以：上訴人前向伊購買逆變器積欠4,240餘萬元
    貨款，竟藉詞該逆變器有瑕疵並受損害，而拒不支付。伊為
    求順利，不得已始與上訴人簽訂系爭協議書。依該協議書第
    1條之約定，伊雖同意分擔上訴人1,800萬元之損失，惟於第
    2條則約明，其中800萬元以伊之貨款扣除，亦即涉及賠償金
    額者，僅該800萬元。至另1,000萬元，雙方則以優惠貨款之
    方式處理，而非屬金錢給付之性質，上訴人逕依該協議書第
    （1、)2 條之約定，請求伊給付該1,000萬元，已屬無理。
    又伊依系爭協議書第5條之約定所簽發（交第三人保管)之1,
    000萬元本票，係作為履行第3、4條約定之保證，必於伊未
    依約履行，上訴人始得執以聲請裁定強制執行，非謂上訴人
    得逕依第5條，請求伊為金錢給付。況本件實係上訴人遲未
    依系爭協議書第3、4條之約定，向伊下單訂購逆變器，至上
    訴人要求伊供應之電源及變流器板（PICARD），又屬訴外人
    光銓科技股份有限公司（下稱光銓公司）所生產，非伊量產
    或自行開發之優勢產品，伊無從供貨，自無上訴人所稱債務
    不履行之情。上訴人因拒不給付其積欠伊之其他貨款，經伊
    催告後，已解除該協議書之約定，上訴人猶據該協議書，請
    求伊為給付，亦屬無理等語，資為抗辯。
四、原審為上訴人敗訴之判決，上訴人不服，提起第二審上訴後
    ，為訴之追加，聲明：(一)原判決廢棄。(二)被上訴人應給付上
    訴人1,000萬元之本息。 (三)上一項，上訴人願供擔保，請准
    宣告假執行。至於上訴人則聲明駁回上訴人之上訴及追加之
    訴。
五、查兩造前因上訴人向被上訴人購買之逆變器是否有瑕疵之爭
    執，於94年6月6日簽訂系爭協議書。該協議書除於前言載明
    ：甲方 (上訴人）向乙方（被上訴人）購買逆變器產生終端
    產品異常而受有損失，乙方願分攤部分損失外，於第1條約
    定甲方之損失至少3,600萬元，乙方願分攤1,800萬元。第2
    條則約定乙方同意分攤額中之800萬元，由甲方自原貨款中
    直接扣除，另1,000萬元，以日後乙方優惠甲方貨款之方式
    處理。協議書第3條至第5條，則分別約定：「乙方同意本協
    議書簽訂後，優先提供現行量產產品予甲方，若有新開發具
    優勢產品，乙方同意優先提供甲方，並以『同級產品價格乘
    以百分之九十』之折扣方式優惠甲方。折扣優惠金額即『同
    級產品價格乘以百分之十』之金額，則用以抵銷本協議之分
    攤金額」、「甲乙雙方於每季檢討乙方提供產品之價格時，
    若乙方提供產品之價格高於當時同級品之市場價格時，乙方
    應以『同級品之市場價格乘以百分之九十』之折扣方式優惠
    甲方。折扣優惠金額，即『同級品之市場價格乘以百分之十
    』之金額，則用以抵銷本協議之分攤金額」，及「乙方於簽
    訂本協議同時，應開具總面額為一千萬元，到期日為本協議
    書簽訂日之商業本票或支票，存放於雙方都接受之公證第三
    者或律師事務所，作為履約之保證。若乙方違反第三項或第
    四項條款，經甲方書面通知而未及時或拒絕配合者，甲方得
    聲請本票裁定，並逕付強制執行」等語。有兩造不爭執真正
    之該協議書可稽（見台灣士林地方法院重訴字卷11頁），堪
    認為真實。
六、上訴人主張被上訴人迄未依系爭協議書第3、4條之約定，提
    供符合標準測試之逆變器，或其所新開發具優勢產品，供伊
    採購，伊得依該協議書第2條、5條（即債務不履行之法律關
    係)，請求被上訴人給付依系爭協議書所定1,000萬元之損害
    分攤額等情，雖據提出雙方往來電子郵件為證（原審重訴字
    第903號卷66至78頁)。惟為被上訴人所否認，並以前揭情詞
    抗辯。經查，系爭協議書第2條僅約定，關於被上訴人應分
    攤之1,000萬元損害額，以日後被上訴人提供上訴人優惠貨
    款之方式處理，非謂上訴人得逕依該條之約定，請求被上訴
    人給付該1,000萬元之分攤額。又依該協議書第3條之約定，
    被上訴人固應優先提供現行量產產品（即逆變器），或新開
    發具優勢產品，供上訴人採購，然縱認上訴人所提出之該往
    來電子郵件等為屬實，亦僅見被上訴人所提供之產品，尚不
    符上訴人之要求，而非上訴人拒不供貨。而上訴人又未舉證
    證明自95年1月後，經其請求供應逆變器，卻為被上訴人所
    拒。再參以上訴人另要求被上訴人供應之電源及變流器板（
    即PICARD），係訴外人光銓公司所生產，上訴人坦言曾向該
    公司交涉，惟尚未訂購（同上卷81頁），足見該產品非屬被
    上訴人量產或自行開發之優勢產品，無上訴人依約要求被上
    訴人供應之餘地等情。則上訴人得否以被上訴人所提供之逆
    變器迄不符測試標準，或不願供應電源及變流器板（PICARD
    ），逕依系爭協議書第5條之約定，請求被上訴人給付系爭
    1,000萬元之分攤損害額，已非無疑。況該協議書第5條，亦
    僅約定上訴人得於被上訴人違反第3條或第4條之約定，經其
    書面通知而未及時或拒絕配合時，聲請本票裁定，並逕付強
    制執行，亦非約定斯時上訴人得依第5條之約定，請求1,000
    萬元之分攤損害額。此外，即令被上訴人有違反系爭協議書
    第3、4條之約定，惟上訴人並未證明其因而受有該協議書第
    2 條所定之該1,000萬元之損害，被上訴人執此，依債務不
    履行之法律關係，請求被上訴人為系爭1,000萬元之給付，
    亦屬無理。
七、至於上訴人上訴本院後，雖為訴之追加，另主張解釋系爭協
    議書之真意，其中第1、2條之約定，屬損害賠償之和解契約
    性質，第3、4條則係逆變器或被上訴人自行開發之優勢產品
    之採購預約約定。各該和解及採購預約為契約之聯立關係，
    被上訴人既違反該協議書第3、4條之約定，經伊催告仍拒不
    履行，爰以系爭上訴理由狀繕本之送達，為解除該採購預約
    之意思表示，被上訴人仍應依第1、2條之和解契約，給付伊
    系爭1,000萬元之損害分攤額乙節。然亦為被上訴人所否認
    ，辯稱上訴人遲延給付原已積欠伊之貨款，經伊催告仍未履
    行，伊已解除系爭協議書之約定，上訴人不得再據該協議書
    ，對伊為請求等語。經查，縱被上訴人所稱上訴人未給付原
    積欠之貨款為屬實，亦與系爭協議書之約定或履行無直接關
    聯，被上訴人據此主張解除該協議書之約定，為無可取。惟
    按，所謂契約之聯立，係指數內容不同之契約相互間具有結
    合之關係而言（參考最高法院90年度台上字第1779號判決意
    旨）。至該各個契約相互間是否具有依存關係，則應綜合法
    律行為全部之旨趣，當事人訂約時之真意、交易之習慣及其
    他具體情事，並本於誠信原則，為斷定之標準（參考最高法
    院86年度台上字第2278號判決意旨）。本件即令系爭協議書
    屬如上訴人所稱，具損害賠償之和解契約，與（逆變器或被
    上訴人自行開發優勢產品之）採購預約為聯立性質。惟參諸
    上訴人就被上訴人所辯，上訴人前向伊購買逆變器，積欠4,
    240餘萬元貨款未付，為求順利，始同意就上訴人所稱逆變
    器有瑕疵並造成之損害，簽立系爭協議書，而以該貨款抵付
    其中之800萬元，惟迄仍拒絕給付最後一筆150萬7,640元之
    貨款等情（原審重訴字第903號卷103頁、105頁)，未予爭執
    以觀。可見被上訴人所以同意簽訂系爭協議書，寓含上訴人
    應履行其給付被上訴人其他未付貨款之真意，故被上訴人乃
    同意其中800萬元之損害分攤額，得以被上訴人之貨款債權
    為抵付。本院綜合上情，認於判斷各該和解契約及採購預約
    之關係時，應解為該和解契約與採購預約為互相依存，如其
    中一契約之解除，其效力應及於其他之契約，方符公平及誠
    信原則。準此，縱認上訴人主張被上訴人經其催告履行第3
    、4條之（採購預約）約定，仍不為履行為可採，惟上訴人
    以系爭上訴理由狀繕本之送達，為解除該採購預約之意思表
    示，依上說明，其效力亦應及於系爭協議書關於1、2條損害
    賠償之和解契約。該和解契約既經此解除，即無上訴人據以
    請求被上訴人給付系爭1,000萬元損害分攤額之餘地。
八、綜上所述，上訴人依系爭協議書第2條、第5條之約定（及債
    務不履行法律關)，請求上訴人給付1,000萬元之本息，不應
    准許。原審否准上訴人之請求，並駁回其假執行之聲請，於
    法並無違誤。上訴意旨，指摘原判決不當，聲明廢棄，非有
    理由。至上訴人於本院所為訴之追加，亦屬無理（其假執行
    之聲請，亦失所附麗），不應准許。又兩造其餘攻擊防禦方
    法，經核與本件勝負之判斷並無影響，爰不予逐一論酌，附
    此敘明。
九、據上論結，本件上訴及追加之訴均為無理由，依民事訴訟法
    第449條第1項、第78條，判決如主文。
中    華    民    國    97    年    4    月     9     日
                    民事第十二庭
                        審判長法  官  陳駿璧
                              法  官  王麗莉
                              法  官  王仁貴
正本係照原本作成。
如不服本判決，應於收受送達後20日內向本院提出上訴書狀，其
未表明上訴理由者，應於提出上訴後20日內向本院補提理由書狀
（均須按他造當事人之人數附繕本）上訴時應提出委任律師或具
有律師資格之人之委任狀；委任有律師資格者，另應附具律師資
格證書及釋明委任人與受任人有民事訴訟法第466條之1第1項但
書或第2項（詳附註）所定關係之釋明文書影本。
中    華    民    國    97    年    4     月    10    日
                              書記官  章大富
附註：
民事訴訟法第466條之1（第1項、第2項）：
對於第二審判決上訴，上訴人應委任律師為訴訟代理人。但上訴
人或其他法定代理人具有律師資格者，不在此限。
上訴人之配偶、三親等內之血親、二親等內之姻親，或上訴人為
法人、中央或地方機關時，其所屬專任人員具有律師資格並經法
院認為適當者，亦得為第三審訴訟代理人。


司法院資訊處製作；財團法人民間司法改革基金會備份。
